【裁判字號】    98,訴,1464
【裁判日期】    981231
【裁判案由】    違反毒品危害防制條例
【裁判全文】
臺灣屏東地方法院刑事判決              98年度訴字第1464號
公  訴  人  臺灣屏東地方法院檢察署檢察官
被      告  甲○○
上列被告因違反毒品危害防制條例案件，經檢察官提起公訴（98
年度毒偵字第1376號、第1466號），是用簡式審判程序本院判決
如下：
    主  文
甲○○施用第一級毒品，累犯，處有期徒刑壹年肆月；又施用第
一級毒品，累犯，處有期徒刑壹年，扣案海洛因壹包（含包裝袋
壹個，驗後淨重零點零捌捌公克）沒收銷燬之。應執行有期徒刑
貳年，扣案海洛因壹包（含包裝袋壹個，驗後淨重零點零捌捌公
克）沒收銷燬之
    事  實
一、甲○○前於民國91年間，因施用毒品案件，經本院以91年度
    毒聲字第1186號裁定送觀察勒戒，認有繼續施用毒品傾向，
    再經本院以91年度毒聲字第1332號裁定送強制戒治，嗣經本
    院以92年度毒聲字第378 號裁定停止戒治，所餘戒治期間付
    保護管束，於92年11月12日保護管束期滿視為執行完畢。於
    前開強制戒治視為執行完畢後5 年內，再於96年間因施用第
    一級毒品案件，經本院以96年度訴字第1110號判決判處有期
    徒刑1 年確定，於98年1 月21日縮刑期滿執行完畢。詎又基
    於施用第一級毒品海洛因之犯意：（一）於98年7 月2 日下
    午2 時許，在屏東縣長治鄉○○街140 之5 號居處附近廟內
    （起訴書略載為「98年7 月3 日11時49分許回溯72小時內，
    在不詳處所」），將第一級毒品海洛因置於注射針筒內，以
    注射方式施用第一級毒品海洛因1 次。嗣於98年7 月3 日，
    因另案為警拘提，經其同意採尿送驗，因而查獲；（二）於
    98年8 月9 日下午2 、3 時許，在同上廟內，將第一級毒品
    海洛因置於注射針筒內，以注射方式施用第一級毒品海洛因
    1 次。嗣於98年8 月13日中午12時許，在屏東縣屏東市○○
    路與和生路交岔路口處，經警盤查，於未經偵查機關發覺前
    ，主動提出第一級毒品海洛因1 包（驗後淨重0.088 公克）
    ，坦承施用第一級毒品犯行，並同意警方採集其尿液送驗，
    因而查獲。
二、案經高雄市政府警察局苓雅分局移送、屏東縣警察局屏東分
    局報告臺灣屏東地方法院檢察署檢察官偵查起訴。
    理  由
一、本件被告甲○○所犯為死刑、無期徒刑、最輕本刑為3 年以
    上有期徒刑以外之罪，其於準備程序中就被訴事實為有罪之
    陳述，經告知簡式審判程序之旨，並聽取當事人之意見後，
    本院認為適宜獨任進行簡式審判程序，而裁定進行簡式程序
    審理，合先敘明。
二、上開犯罪事實，業據被告甲○○於本院審理時坦承不諱（參
    本院卷第35頁背面），且被告2 次為警採集之尿液，各經高
    雄市立凱旋醫院及台灣檢驗科技股份有限公司檢驗結果，均
    呈嗎啡陽性反應，有該醫院及公司分別出具之濫用藥物尿液
    檢驗報告附卷足憑（見警卷一第1 頁、偵卷二第13頁），足
    認被告自白與事實相符，本件事證明確，其犯行堪予認定。
三、按修正毒品危害防制條例就施用毒品者，只於「初犯」及「
    5 年後再犯」等2 種情形，有其追訴條件之限制，即須於初
    犯經觀察、勒戒或強制戒治釋放後，5 年內均無施用毒品之
    行為，始能認其前所實施之觀察、勒戒或強制戒治已足遮斷
    毒癮，而得於5 年後再犯時，再予適用初犯之規定，重行觀
    察、勒戒等程序。倘5 年內已經再犯，被依法追訴處罰，縱
    其第3 次（或第3 次以上）施用毒品之時間在初犯釋放5 年
    以後，即與「5 年後再犯」之情形有別，且因已於「5 年內
    再犯」，顯見其再犯率甚高，原實施觀察、勒戒或強制戒治
    ，已無法收其實效，而無5 年戒斷期之存在，自無再經觀察
    、勒戒及強制戒治之必要，應由檢察官逕行起訴（參照最高
    法院95年度台非字第59號、第65號判決意旨）。經查，被告
    前因施用毒品案件，經本院以91年度毒聲字第1186號裁定送
    觀察勒戒，認有繼續施用毒品傾向，再經本院以91年度毒聲
    字第1332號裁定送強制戒治，嗣經本院以92年度毒聲字第37
    8 號裁定停止戒治，所餘戒治期間付保護管束，於92年11月
    12日保護管束期滿視為執行完畢；於前開強制戒治視為執行
    完畢後5 年內，再於96年間，因施用第一級毒品案件，經本
    院以96年度訴字第1110號判決判處有期徒刑1 年確定等事實
    ，有臺灣高等法院被告前案紀錄表在卷可參，揆諸上開判決
    意旨，本件訴追條件自無欠缺，應依法追訴處罰。
四、核被告甲○○所為，係犯毒品危害防制條例第10條第1 項之
    施用第一級毒品罪。被告持有海洛因之低度行為，應為施用
    之高度行為所吸收，不另論罪。被告先後施用第一級毒品海
    洛因，犯意各別，時地有異，應予分論併罰。被告前因施用
    第一級毒品案件，經本院以96年度訴字第1110號判決判處有
    期徒刑1 年確定，於98年1 月21日縮刑期滿執行完畢之事實
    ，有臺灣高等法院被告前案紀錄表在卷可證，其於有期徒刑
    執行完畢後5 年內，故意再犯本件有期徒刑以上之2 罪，依
    刑法第47條第1 項規定，均為累犯，應分別加重其刑。被告
    於98年8 月13日中午12時許，在屏東縣屏東市○○路與和生
    路交岔路口處，經警盤查，於未經偵查機關發覺前，主動提
    出第一級毒品海洛因1 包，坦承施用第一級毒品犯行，並同
    意警方採集其尿液送驗之過程，而願接受裁判，業據被告於
    警詢中供陳在卷（見警卷二第3 至4 頁），並有查獲施用毒
    品案件報告表在卷可證（參本院卷第18頁），且願到庭接受
    裁判，堪認符合自首要件，就其於98年8 月9 日之施用第一
    級毒品犯行，依刑法第62條前段規定，減輕其刑，並依法先
    加後減之。爰審酌被告施用毒品，足以戕害其身心，前因施
    用毒品，強制戒治執行完畢，又為本件施用毒品犯行，顯見
    自制力不佳，非予適當之刑罰不足以戒絕犯行；惟考量其犯
    後坦承犯行，態度良好，又施用毒品行為於本質上係屬自我
    戕害行為，反社會性之程度應屬較低等一切情狀，各量處如
    主文所示之刑，並定其應執行之刑。扣案之粉末1 包經檢驗
    確為第一級毒品海洛因無訛（驗前淨重0.097 公克、驗後淨
    重0.088 公克），有高雄市立凱旋醫院濫用藥物成品檢驗鑑
    定書附卷可考（見偵卷二第12頁）；而盛裝海洛因之包裝袋
    ，因經驗上已與海洛因難以析離，應視同查獲之毒品，均應
    依毒品危害防制條例第18條第1 項前段規定沒收銷燬之。至
    上開海洛因因鑑驗而耗用之部分，因已不存在，自毋庸再為
    沒收銷燬或沒收之諭知，附此敘明。
據上論斷，應依刑事訴訟法第273 條之1 第1 項、第299 條第1
項前段，毒品危害防制條例第10條第1 項、第18條第1 項前段，
刑法第11條、第51條第5 款、第47條第1 項、第62條前段，判決
如主文。
本案經檢察官潘國威到庭執行職務。
中    華    民    國    98    年    12    月    31    日
                  刑事第三庭    法  官  戴韻玲
以上正本證明與原本無異。
如不服本判決應於收受判決後10日內向本院提出上訴書狀，並應
敘述具體理由；其未敘述上訴理由者，應於上訴期間屆滿後20日
內向本院補提理由書（均須按他造當事人之人數附繕本）「切勿
逕送上級法院」。
中    華    民    國    98    年    12    月    31    日
                                書記官  張語恬
附錄法條：
毒品危害防制條例第10條
施用第一級毒品者，處 6 月以上 5 年以下有期徒刑。
施用第二級毒品者，處 3 年以下有期徒刑。

司法院資訊處製作；財團法人民間司法改革基金會備份。
